【裁判字號】    98,交聲,1229
【裁判日期】    980618
【裁判案由】    交管條例聲異
【裁判全文】
臺灣板橋地方法院交通事件裁定        98年度交聲字第1229號
原處分機關  交通部公路總局臺北區監理所板橋監理站
異  議  人
即受處分人  甲○○
上列異議人即受處分人因違反道路交通管理處罰條例案件，不服
交通部公路總局臺北區監理所板橋監理站中華民國98年5 月12日
板監裁字裁41-C00000000號裁決處分（舉發案號：臺北縣政府警
察局98年2 月18日北縣警交大字第C00000000 號），聲明異議，
本院裁定如下：
    主  文
異議駁回。
    理  由
一、原處分意旨略以：異議人即受處分人甲○○所有之車號JU5-
    107 號普通重型機車，於民國98年2 月6 日13時16分許，經
    人駕駛行經臺北縣中和市○○路與安平路口，因有「機器腳
    踏車，不在規定車道行駛」之違規行為，經臺北縣政府警察
    局執勤員警以科學儀器取得證據資料，製單對於該車所有人
    即異議人逕行舉發，並查證違規屬實，爰依道路交通管理處
    罰條例第45條第13款規定裁處罰鍰新臺幣（下同）600 元，
    並依同條例第63條第1 項第1 款規定記違規點數1 點。
二、異議意旨略以：異議人當時騎機車沿臺北縣中和市○○路往
    秀朗橋方向直行，依序通過南山路口、景安路口、安平路口
    之燈號皆是綠燈。於通過景平路與南山路口、景平路與景安
    路口之際，景平路該部分路段均是三個車道，僅內側第一車
    道有繪設「禁行機車」標字，其餘內側第二車道、外側車道
    都可以行駛機車，異議人當時行駛在內側第二車道應屬合法
    。嗣異議人見景平路與安平路口的燈號是綠燈，通過該路口
    繼續往前行駛，仍行駛在內側第二車道，詎景平路該部分路
    段與先前路段竟然不同，其內側第一、第二車道都繪有「禁
    行機車」標字，異議人甫通過該路口，便遭執勤員警拍攝採
    證照片，憑以舉發。異議人沒有要違規騎車，而是現場路面
    標示不明。如果真要舉發違規，應提前告示前方路段的內側
    第一、第二車都是禁行機車，而非突然縮減機車可行駛車道
    就逕行舉發。並附帶請求賠償異議人事後前往現場拍照取證
    等費用5 千元云云。
三、按汽車駕駛人，爭道行駛，有機器腳踏車不在規定車道行駛
    之情形者，處6 百元以上1 千8 百元以下罰鍰，並記違規點
    數1 點。又「禁行機車」標字，用以告示本車道禁止汽缸總
    排氣量未滿550 立方公分之機器腳踏車通行。繪設於路段起
    點。路段過長時，得於路段中加繪之。道路交通管理處罰條
    例第45條第13款、第63條第1 項第1 款、道路交通標誌標線
    號誌設置規則第178 條第1 項分別定有明文。次按汽車駕駛
    人有違規行為，經以科學儀器取得證據資料證明其行為違規
    者，當場不能或不宜攔截製單舉發者，得逕行舉發。逕行舉
    發，應記明車輛牌照號碼、車型等可資辨明之資料，以汽車
    所有人為被通知人製單舉發，道路交通管理處罰條例第7 條
    之2 第1 項第7 款、同條第4 項亦規定明確。
四、經查：
  (一)本件異議人即受處分人甲○○所有之車號JU5-107 號普通重
    型機車，於98年2 月6 日13時16分許，經人駕駛甫通過臺北
    縣中和市○○路與安平路口，有「機器腳踏車，不在規定車
    道行駛」之違規行為，經臺北縣政府警察局執勤員警以科學
    儀器拍照取得證據資料，製單對於該車所有人即異議人逕行
    舉發，並指定應到案日期，嗣異議人依限提出申訴，經原處
    分機關函請舉發單位查覆及綜合相關資料審查結果，認上開
    違規屬實，遂依道路交通管理處罰條例第45條第13款規定裁
    處罰鍰6 百元，並依同條例第63條第1 項第1 款規定記違規
    點數1 點等情，此有採證照片1 幀、舉發通知單、交通違規
    案件申訴書、交通部公路總局臺北區監理所板橋監理站98年
    3 月23日北監板四字第0982002280號函、臺北縣政府警察局
    中和第一分局98年4 月6 日北縣警中一交字第0980016484號
    函各1 件附卷可稽。觀諸上揭採證照片所示，異議人所有之
    上開機車當時係在內側第二車道行駛，該車道路面繪有「禁
    行機車」標字，揆諸上揭規定，用在告示該車道禁止汽缸總
    排氣量未滿550 立方公分之機器腳踏車通行甚灼。而異議人
    所有之上開機車係屬普通重型機車，汽缸總排氣量未滿550
    立方公分，其對於該車當時確有駛入繪有「禁行機車」車道
    乙節，亦坦白承認，則其有「駕駛機器腳踏車，不在規定車
    道行駛」之違規事實，應屬明確。
  (二)雖異議人以前詞置辯，惟經本院依職權函請主管機關就違規
    現場附近車道之配置及行車管制情形提出說明，其函覆略以
    ：「查旨揭路段位處本段代養縣道106 縣30K ＋200 至31K
    ＋000 段，南山路口至安平路口間配置3 車道，自安平路起
    配置3 快車道及1 慢車道，故於上開路口內側2 車道端點處
    標繪禁行機車地面標字，規範機慢車行駛，以維用路人行車
    安全」等語，此有交通部公路總局第一區養護工程處中和工
    務段98年6 月15日一工中字第0981001390號函存卷足稽。申
    言之，主管機關實係鑑於南山路口至安平路口間唯有三車道
    ，但於通過安平路口後增加了一個最外側的慢車道可供機車
    行駛，遂將機車行駛動線往外側疏導，故於景平路通過安平
    路口後之內側第一、第二車道一併管制機車駛入，洵有其合
    理正當之安全管理考量，亦無流於恣意。徵諸異議人提出之
    現場照片，益可證明主管機關所述上情非虛。且依該等照片
    所示，景平路與安平路之交岔路口寬闊通達，未見有障礙物
    遮蔽視野，主管機關在路面上以黃色變體字所設「禁行機車
    」標字亦非常清晰，衡情一般駕駛人倘稍加注意，均能及時
    辨識反應，誠難認有何異議人所指標示不明情形。按違反行
    政法上義務之行為非出於故意或過失者，不予處罰，行政罰
    法第7 條規定明確。是人民違反法律上之義務而應受行政罰
    之行為，法律無特別規定時，不以出於故意為必要，倘認有
    過失，仍應受罰。而標誌、標線、號誌之設置目的，在於提
    供車輛駕駛人及行人有關道路路況之警告、禁制、指示等資
    訊，以便利行旅及促進交通安全，道路交通標誌標線號誌設
    置規則第2 條定有明文，異議人既經考領合格駕駛執照，並
    駕駛機車參與道路交通，自應對道路上設置之所有標誌、標
    線、號誌加以注意，並確實遵守，以維自身及其他用路人之
    安全。現場車道之配置及行車管制情形有其合理正當之考量
    ，已如前述，未見有何不當或闕漏，而依當時情形，並無不
    能注意情事。詎竟未遵守現場標字之管制，貿然駛入禁行機
    車車道，縱非故意，難謂無過失，揆諸上揭說明，洵應接受
    處罰。
五、綜上所述，本件舉發單位認異議人所有之機車，經人駕駛有
    「機器腳踏車，不在規定車道行駛」之違規行為，經執勤員
    警以科學儀器取得證據資料，因當場不能或不宜攔截製單舉
    發，對於該車所有人即異議人逕行舉發，經異議人依限到案
    提出申訴後，原處分機關依道路交通管理處罰條例第45條第
    13款、第63條第1 項第1 款及違反道路交通管理事件統一裁
    罰基準表之規定，對異議人裁處罰鍰6 百元，並記違規點數
    1 點，均屬有據，核無違法或不當之處。異議人執持前詞，
    對原處分機關所為之裁決處分聲明異議，併請求賠償損害云
    云，均無理由，應予駁回。
六、依道路交通管理處罰條例第87條第2 項，道路交通案件處理
    辦法第19條，裁定如主文。
中    華    民    國    98    年    6     月    18    日
                  交通法庭  法  官  朱嘉川
以上正本證明與原本無異。
如不服本裁定應於送達後5 日內向本院提出抗告狀。
                            書記官  陳聖儒
中    華    民    國    98    年    6     月    18    日


司法院資訊處製作；財團法人民間司法改革基金會備份。
